臺灣高等法院臺中分院刑事裁定　
111年度毒抗字第958號

抗  告  人  
即  被  告   TRINH VAN HUNG(中文名：鄭文雄)




                  (現在法務部矯正署臺中戒治所附設勒戒處 
                   所執行觀察、勒戒)
上列抗告人即被告因違反毒品危害防制條例案件，經檢察官聲請
觀察、勒戒（聲請案號：臺灣臺中地方檢察署111年度聲觀字第9
10號、111年度毒偵字第3185號），不服臺灣臺中地方法院中華
民國111年9月29日裁定（111年度毒聲字第1048號），提起抗告
，本院裁定如下：
    主  文
抗告駁回。
    理  由
一、抗告意旨略以：抗告人即被告TRINH VAN HUNG(中文名：鄭
    文雄，下稱抗告人）固有本件施用第二級毒品之犯行，惟因
    不懂法律，未於第一時間表達其願意接受戒癮治療之意願，
    檢察官於偵查中亦未主動給予抗告人表達是否有接受戒癮治
    療意願之機會。抗告人經警方逮捕後，先至移民署南投收容
    所收容，於收容期滿前再轉至臺中地檢署，由該署檢察官向
    原審法院聲請裁定觀察、勒戒獲准，惟抗告人經警方於民國
    111年8月20日逮捕迄今收容天數已達60日，堪認已完全戒除
    毒品，實無必要再以觀察、勒戒之方式戒除毒品。抗告人滯
    留臺灣係因女友懷孕生子，情有可原，並非一般留置行非法
    工作可比，且女友於被告收容期間奔波勞碌，被告至今仍未
    見過自己之小孩，懇請審酌上情，撤銷原裁定並駁回檢察官
    之聲請等語。
二、按犯毒品危害防制條例第10條之罪者，檢察官應聲請法院裁
    定，令被告入勒戒處所觀察、勒戒，其期間不得逾2月，毒
    品危害防制條例第20條第1項定有明文。
三、經查：　　　
  ㈠抗告人基於施用第二級毒品甲基安非他命之犯意，於111年8
    月16日21時許，在臺中市○區○○路0段00號0樓○室居處，以將
    甲基安非他命置入玻璃球內燒烤吸食煙霧之方式，施用第二
    級毒品甲基安非他命1次，嗣於同月17日18時許經警採集其
    尿液送驗，結果呈甲基安非他命陽性反應等情，業據抗告人
    於警詢及偵訊時坦承不諱（見111年度毒偵字第3185號卷【
    下稱毒偵卷】第31至33頁、108頁），並有採集尿液（送驗
    ）採證同意書、臺中市政府警察局第二分局委託檢驗尿液代
    號真實姓名對照表、○○生物科技股份有限公司濫用藥物尿液
    檢驗報告各1份在卷可稽（見毒偵卷第47至48頁、第123頁）
    ，是抗告人上開施用第二級毒品基安非他命之犯行，堪予認
    定。又抗告人未曾因施用毒品案件受觀察、勒戒或強制戒治
    之處分，有臺灣高等法院被告前案紀錄表在卷可憑，則檢察
    官依毒品危害防制條例第20條第1項聲請裁定送觀察、勒戒
    ，原審認該聲請核屬有據，而依法裁定准許檢察官之聲請，
    並無違誤。
  ㈡又毒品危害防制條例第24條第1項，採「觀察、勒戒或強制戒
    治」與「附命緩起訴」處分並行之雙軌模式，應認檢察官有
    依裁量行使之職權，檢察官是否給予施用毒品者為附命完成
    戒癮之緩起訴處分，自得本於毒品危害防制條例第24條之規
    定、立法目的，以及「毒品戒癮治療實施辦法及完成治療認
    定標準」，選擇實施對象、內容、方式與執行之醫療機構，
    妥為斟酌、裁量，始予決定。被告並非當然享有為附命完成
    戒癮治療之緩起訴處分之權利，被告縱提出該項聲請，亦僅
    在促請檢察官注意得否予以適用，檢察官並不受被告聲請之
    拘束。是檢察官就此裁量權之行使苟無濫用或不當情形，自
    不得任意指為違法（最高法院103年度台上字第2464號判決
    意旨參照）。查本案承辦檢察官於111年8月18日訊問抗告人
    有關施用毒品之情節後，尚有詢問抗告人「有無補充」等語
    (見毒偵卷第107至109頁)，並無抗告意旨所指檢察官未予其
    陳述意見機會之情形，甚為明確，且縱抗告人提出附命緩起
    訴處分之聲請，檢察官亦不受被告聲請之拘束，業如前述；
    而檢察官於開庭訊問後，以抗告人為外籍人士為由，將本件
    列為非減害案件，有臺灣臺中地方檢察署施用毒品案件多元
    處遇選案標準及分流處遇建議表可參（見毒偵卷第115頁）
    ，則檢察官考量全案情節，依毒品危害防制條例第20條第1
    項向原審聲請裁定命抗告人入勒戒處所執行觀察、勒戒，核
    屬檢察官裁量職權之適法行使，尚無裁量濫用或不當之情事
    ，法院自應予以尊重。從而，抗告意旨以其未能於第一時間
    表達接受戒癮治療之意願，檢察官於偵查中亦未主動給予抗
    告人表達是否有接受戒癮治療意願之機會等節，指摘原裁定
    不當，難認有據。
  ㈢另按毒品危害防制條例所規定之「觀察、勒戒」程序，係針
    對受處分人所為保安處分，目的在戒除受處分人施用毒品之
    身癮及心癮，以達教化與治療之目的，其立法意旨在幫助施
    用毒品者戒毒，性質上為一療程，而非懲罰，並屬強制規定
    ，除檢察官審酌個案情形，依同條例第24條第1項為附命完
    成戒癮治療之緩起訴處分外，凡經檢察官聲請法院裁定將被
    告送勒戒處所觀察、勒戒者，法院僅得就其聲請審查被告是
    否有施用毒品之行為，以及被告是否為「初犯」或為觀察、
    勒戒或強制戒治執行完畢釋放後「3年後再犯」而為准駁之
    裁定，並無自由斟酌以其他方式替代或得以其他原因免予執
    行之權。是抗告意旨所陳之個人家庭生活狀況，經核與法院
    審酌檢察官聲請送觀察、勒戒有無理由之判斷無涉，法院亦
    不得因此改以戒癮治療或其他之方式為之；抗告人另主張其
    經警方逮捕至今收容天數已達60日，堪認已完全戒除毒品云
    云，惟查抗告人被收容一事究與入勒戒處所執行觀察、勒戒
    並不相同，自不能據此免除觀察、勒戒之處分，併此敘明。
四、綜上所述，原審認抗告人施用第二級毒品犯行明確，依毒品
    危害防制條例第20條第1項規定，裁定抗告人令入勒戒處所
    觀察、勒戒，經核並無違誤。抗告人執上開情詞提起抗告，
    指摘原裁定不當，為無理由，應予駁回。
據上論斷，應依刑事訴訟法第412條，裁定如主文。
中　　華　　民　　國　　111 　年　　10　　月　　20　　日
            刑事第六庭　  審判長法　官　吳  進  發
                                法　官　鍾  貴  堯
                                法　官　尚  安  雅
以上正本證明與原本無異。
不得再抗告。

                                書記官  林  巧  玲
　　　　　
中　　華　　民　　國　　111 　年　　10　　月　　20　　日